臺灣臺中地方法院刑事判決　　　　　　　　　　　　　　九十年度訴字第四二九號
　　公　訴　人　台灣台中地方法院檢察署檢察官
　　被　　　告　甲○○
　　選任辯護人　鞠金蕾律師
　　被　　　告　辛○○
　　指定辯護人　本院公設辯護人　庚○○
右列被告因傷害致死案件，經檢察官提起公訴（九十年度偵字第五八號、第二四二五
號），本院判決如左：
    主  文
甲○○、辛○○均無罪。
    理  由
一、公訴意旨略以：被告甲○○、辛○○與戊○○（另案由檢察官偵辦中）同為神壇
    「拱生堂」之成員。緣丙○○（另案業經檢察官不起訴處分）所主持之「聖帝堂
    」（位在台中縣大雅鄉○○村○○街一九二巷十號）於民國（下同）八十九年十
    二月三日舉行進香廟會活動，莊樹東出資新台幣（下同）三萬元邀請戊○○率領
    「拱生堂」團員前往「聖帝堂」跳「八家將」共襄盛舉，至當日下午五時三十分
    左右，因被害人陳啟峰（已歿），與友人己○○二人喝酒後，神識不清，不請自
    來跳乩，到場後請乙○○將銅針插穿二人臉頰，並分持長約二尺半，與鋸塊之
    鋸子類似之冰鋸二支，隨即跳乩耀武揚威，故意衝入八家將陣頭內，並用臉頰露
    出之銅針欲刺陣頭內之成員，被告辛○○、甲○○見狀上前理論，發生口角，但
    因現場總指揮壬○○勸架後並未生衝突。乙○○為免生事端，遂將己○○臉上之
    銅針取下後（俗稱退駕），惟被害人陳啟峰仍處於亢奮狀態，不肯將臉頰銅針取
    下，且為維護己○○，竟手持鋸衝入八家將陣頭內，途中曾被人拉住，大聲喊
    叫故意挑釁滋事，被告辛○○見對方執意鬧事，順手取出廟旁之長約二公尺之龍
    虎旗一支，以左手持該旗（因其之前右手骨折，無法使力）衝向己○○及陳啟峰
    ，並高喊「給他死」等語，被告甲○○與姓名、年籍不詳，綽號「俊林」之成年
    男子、戊○○及另二名不詳姓名、年籍之男子怕被告辛○○不敵，趕緊進入廟內
    拿木凳準備抵抗，拿妥木凳後，由被告甲○○衝第一，綽號「俊林」之男子跟隨
    在被告甲○○之後，因當時香客眾多，場面混亂，旁人勸架，先將戊○○之木椅
    取下，此時被告甲○○、辛○○，及綽號「俊林」之男子共同基於傷害被害人陳
    啟峰之犯意聯絡，由甲○○及綽號「俊林」之男子分持木椅丟擲被害人陳啟峰，
    擊中被害人陳啟峰之頭部，隨即應聲倒地，被告甲○○與綽號「俊林」之男子見
    被害人陳啟峰倒地後，又與其餘不詳姓名男子之人用腳踹被害人陳啟峰之身體，
    揚長而去，致被害人陳啟峰受有嚴重頭部外傷、顱骨骨折、顱內出血之傷害，經
    送私立中山醫學院附設孫中山先生紀念醫院急救，延至八十九年十二月二十五日
    二十三時死亡等語，因認被告二人涉犯刑法第二百七十七條第二項之傷害致人於
    死罪。
二、按犯罪事實應依證據認定之，無證據不得推定其犯罪事實，又不能證明被告犯罪
    或其行為不罰者，應諭知無罪之判決，刑事訴訟法第一百五十四條及第三百零一
    條第一項分別定有明文。又認定犯罪事實，所憑之證據，雖不以直接證據為限，
    間接證據亦包括在內，然無論直接或間接證據，其為訴訟上之證明，須於通常一
    般之人均不致於有所懷疑，而得確信其為真實之程度者，始得據之為有罪之認定
，倘其證明尚未達到此一程度，而有合理性懷疑之存在時，即無從為有罪之認定
    ，根據「罪證有疑，利於被告」之證據法則，即不得遽為不利於被告之認定，（
    最高法院著有七十六年臺上字第四九八六號判例可資參照）。再按犯罪事實之認
    定，應憑真實之證據，倘證據是否真實尚欠明顯，自難以擬制推測之方法，為其
    判斷之基礎，而認定犯罪事實之證據係指足以認定被告確有犯罪行為之積極證據
    而言，該項證據自須適合於被告犯罪事實之認定，始得採為斷罪資料（最高法院
    五十三年臺上字第六五六號、二十九年上字第三一○五號判例可資參照）。
三、公訴意旨認被告甲○○、辛○○共同涉有刑法第二百七十七條第二項之傷害致人
    於死罪嫌，無非係被告甲○○曾坦承有以木椅丟擲被害人陳啟峰，證人壬○○所
    證稱：曾見被告甲○○以木椅丟擲被害人之證言，共同被告辛○○於警訊中之陳
    述，及卷附之勘驗筆錄、相驗屍體證明書、驗斷書等為主要論據。訊據被告甲○○固坦承於上開時、地，因被害人陳啟峰衝撞「八家將」陣頭而起爭執，並曾以
    木凳欲丟擲被害人，被告辛○○坦承於上開時、地發生衝突時，曾撿拾龍虎旗往
    前衝等情，惟被告二人均堅詞否認涉有上述傷害致人於死之犯行，被告甲○○辯
    稱：當時伊拿木凳往前衝時，曾遭人阻擋，後來該人鬆手後，伊就將手中之木凳
    丟出，但被壬○○擋下來，沒有丟到被害人，待伊彎腰撿起椅子後，被害人已經
    倒臥在地等語；被告辛○○則辯稱：當時其聽到有人說要輸贏，之後就看到戊○○從廟內將木凳丟出來，其看到其他人拿著木凳向前衝，就撿起龍虎旗跟在後面
    ，在離被害人之前十步之距離前，就看到被害人倒臥在地等語。經查：
（一）本件被害人陳啟峰屍體經解剖後發現其頭蓋骨右耳上方鈍器物撞擊後造成於
      線狀骨折又稱橫骨折，力量往下延伸至頭蓋底，往上延伸至頂圓蓋之頭骨，共
      長三十公分，故知力量之大，且非拳頭所能造成應有假借鈍器物來撞擊耳上方
      。頂圓蓋中央偏左鈍器物撞擊所造成之線狀骨折往左右二於延伸，共長二十
      五公分，且與第一次骨折相互交叉，但未完全吻合，應是二次之鈍器物撞擊力
      所造成；口腔，左嘴角明顯八公分乘以五公分之鈍器物挫傷合併內血腫及嘴角
      撕裂傷，推定應非軟性拳頭所能造成之外傷，而應為鈍器物；咽喉中央部分之
      壓迫痕，可見皮下出血及之軟骨之壓迫痕，可能係鈍器物撞擊頸部所造成之痕
      跡。故初步鑑定結果為：死者係死於頭部鈍器物撞擊外傷所引發之顱骨骨折
      之顱內出血之他殺死亡。死者顱內出血部位於左側顳頂葉之硬膜內出血，一
      般應是右側來的強大力量所造成，再來左側上方又遭第二次力量時，因為第一
      次之方量已造成頭骨骨折，故頭顱已成半開放狀態，所以第二次之力量由左上
      往下也是造成同一部位的之第二次傷害，而非一般造成腦幹及小腦之出血；所
      以才推定第一次顱骨骨折與第二次顱骨骨折之順序。一般相同力量撞擊所造
      成之骨折應認係一樣的，但是第一次之骨折如足以達到橫骨折三十公分，則第
      二次同樣之力量也不會造成同大之骨折，僅能造成較少的骨折（因第一次骨折
      會抵銷第二次），且第一次鈍器物撞擊所造成之出血傷害部位，使第二次之鈍
      器物撞擊也只能在同部位發生更嚴重之出血而已。以上橫骨折及顱內硬膜下
      出血，皆只有在鈍器物加上強大力道才有可能造成，絕非一般拳打腳踢所能造
      成，有台灣台中地方法院檢察署檢察官督同法醫師相驗屬實，並製有勘驗筆錄
      、相驗屍體證明書、驗斷書等附卷可佐。又參諸扣案之木凳一張，其凳面邊緣
      確實沾有血跡，有現場照片乙紙在卷可憑，是被害人陳啟峰應係生前因頭部遭
      木凳重擊，而致顱內出血、顱骨骨折致死。
（二）被告甲○○辯稱：當日被害人陳啟峰與證人己○○跳乩，故意衝撞「八家將」
      陣頭，因為這是忌諱，本來要起爭執，但因總指揮壬○○勸架，所以沒有起爭
      執。待「八家將」陣頭入廟後要休息時，被害人還不願退駕在那裡鬧，所以伊
      與戊○○、綽號「俊林」及二位不詳姓名、年籍之男子拿著木凳衝出來。因為
      先前被害人衝入陣頭時，伊與被害人理論過，所以被害人就拿著冰鋸衝向伊，
      伊拿起木凳要擋，壬○○擋在中間要勸架，不讓被害人衝向伊，後來伊將手中
      之木凳丟出，打到壬○○的右手，沒有丟到被害人，待伊彎腰撿起椅子後，被
      害人已經倒臥在地，伊並未傷到被害人等語。經查：被告甲○○辯稱：伊所
      丟擲之木凳，已被壬○○所擋下等語，核與證人壬○○於本院審理時所證述：
      當日係由其安排陣頭，進香回來後，也不知為何要打架，當時被告甲○○有拿
      椅子要打被害人陳啟峰，但還沒打到就被其擋下來，之後其再看到被害人時，
      被害人已經倒在地上（見本院九十年三月十二日訊問筆錄）等語相符；且證人
      壬○○於警訊亦證稱：被告甲○○拿椅子砸向被害人時，其以右手擋開椅子，
      此時擴音器掉在地上，其撿起擴音器時，又有一位持椅子直接砸中被害人左後
      腦，被害人就倒在地上（見偵查卷第十一頁正面）等語明確，足見當時被告甲○○雖欲以木凳丟向被害人，然因證人壬○○之阻擋致該木凳掉落在地，並未
      傷及被害人。公訴人雖以證人壬○○若果有以手擋該木凳，則該木凳質地結
      實，應會造成挫傷、皮下出血等傷害，惟證人壬○○於偵查中證稱，其手並無
      大礙等語，而認證人壬○○上開證詞不足採認。然查：告訴人即被害人之妻丁○○於偵查中曾具狀稱：案發當日總指揮壬○○曾明確指稱，當日實有十餘人
      圍毆被害人，其因勸架手部因而受傷（見偵查卷第六十八頁背面），又證人壬○○於九十年一月三日檢察官偵訊中係陳稱：其因為其當時順著勢擋住椅子，
      所以手臂並無大礙（見偵查卷第二十七頁背面）；且參諸檢察官訊問時，業距
      案發之八十九年十二月三日相距一個月，縱使證人壬○○當時確因阻擋該木凳
      而受傷，該傷勢業已好轉等情，可知證人壬○○當時徒手擋下該木凳，手確實
      因而受傷，是尚難僅以證人壬○○所證稱其手臂並無大礙，而認其證言不足採
      信。另共同被告辛○○雖曾於警訊及本院審理時指稱：有看到被告甲○○持
      木椅打被害人（見偵查卷第九十八頁），惟被告辛○○於原於警訊中陳稱：當
      時被告甲○○持椅子欲毆打被害人，因當時情況混亂，人群眾多，椅子有無打
      到陳啟峰，其未看見（見偵查卷第十三頁背面），於偵查中陳稱：當時被告甲○○把椅子高舉起來像是要打人的樣子，站離被害人最近的是被告甲○○，當
      時有義警勸阻，把他們的椅子拿下來（見偵查卷第七十六頁背面、第七十七頁
      正面），於本院審理亦曾稱：當時其撿起地上的龍虎旗跟著衝，看到被告甲○○衝第一個，但是椅子沒有丟到就掉下來，後來一堆人擁上去，所以沒看清楚
      究是何人打的（見本院九十一年一月二十三日訊問筆錄），則被告辛○○就被
      告甲○○當時究有無持木凳打中被害人乙情，供詞反覆不一，是其所稱曾看到
      被告甲○○持木椅打被害人等語，而遽為被告甲○○不利之認定。另法醫高
      大成於本院審理時證稱：依被害人頭部所受之傷勢來看，頭頂骨折共有二處，
      可見有二次的力量撞擊，而且二個傷並無交接，所裂的長度差不多，可見二次
      撞擊力道差不多，應是同一人所為等語（見本院九十年六月六日訊問筆錄），
      且參諸證人壬○○之證言，被告甲○○第一次所丟擲之木凳被其擋下後，其彎
      腰撿拾擴音器，再起身時見被害人已倒臥在地，其又隔在被害人與被告甲○○
      之間，則被告甲○○理應無法在此短暫之時間內，再取得另一張木凳而持該張
      木凳攻擊被害人二次。故綜上所述，被告甲○○上開所辯，尚堪採信。
（三）至被告辛○○則辯稱：當時其聽到有人說要輸贏，之後就看到戊○○從廟內將
      木凳丟出來，其看到其他人拿著木凳向前衝，就撿起龍虎旗跟在後面，在離被
      害人之前十步之距離前，就看到被害人倒臥在地，其並未為傷害被害人之犯行
      等語。經查：共同被告甲○○於偵查中陳稱：當時「官將首」去拜廟結束出來
      ，己○○與被害人仍在廟外，當時己○○已經「退駕」，而被害人尚未「退駕
      」，別人要幫他「退駕」，但他不要，結果被害人就衝過來，幫他「退駕」之
      人把他拉住，伊等共五個人跑到廟內拿木椅再衝出來，被告辛○○拿著龍虎旗
      要刺己○○，但沒有刺到，而揮到伊的鼻子，給時伊在後面，被告辛○○當時
      手已經受傷，是用一隻手拿旗子（見偵查卷第八十三頁背面）；證人張欽賢於
      偵查中證稱：當時被告辛○○面向被害人，己○○站在被告辛○○與被害人之
      間，被告辛○○拿旗子衝向被害人，可能會刺到己○○，所以己○○就用手去
      撥旗子（見偵查卷第一一七頁正面）等語，足見被告辛○○並未以龍虎旗攻擊
      被害人。又被告辛○○於偵查中曾稱：當時其拿旗子，本想打己○○，但己○○一直向其套交情，所以其只想嚇嚇己○○而已（見偵查卷第二十九頁背面）
      等語，核與證人己○○於本院審理時證稱：「八家將」入廟後，乙○○就幫伊
      退駕，伊就找衣服穿，穿好衣服後，伊與被告辛○○打招呼，但被告辛○○沒
      有理伊，再回頭看時，被害人全身是血倒在地上（見本院九十年三月十二日訊
      問筆錄）之情節大致相符，可知被告辛○○當時手持龍虎旗之目的應是指向己○○，並非為要傷害被害人陳啟峰。另共同被告甲○○雖曾指稱：伊曾聽說是
      被告辛○○之龍虎旗頂到被害人，被害人整個人往後倒，才會倒地不起（見本
      院九十年二月八日訊問筆錄），惟法醫高大成於本院審理時證稱：被害人所受
      之傷勢不可能是跌倒所造成的，應是鈍器物用力撞擊，始能造成此類的線狀骨
      折，因為如果是跌倒，造成的位置不對，線狀骨折之方向也不對，如果是跌倒
      造成，受傷部位應該會在後枕或額頭，不會在頂部，而且骨折的方向應該是垂
      直而不是平行，如果是跌倒造成，一般來說，要五樓以上跳下的力量，才可能
      造成頭骨骨折（見本院九十年六月六日訊問筆錄），是被告甲○○上開所稱，
      並不足為被告辛○○不利之認定。則被告辛○○前揭所辯，堪可採認。此外，
      復查無其他確切證據，足資證明被告二人有何傷害被害人陳啟峰而致其死亡之
      犯行，且依上述案發之情形以觀，應係因被害人陳啟峰與證人己○○因衝撞「
      八家將」陣頭而使「八家將」團員心生不滿致發生本件傷害案件，而該名不詳
      姓名、年籍之人持木凳毆打被害人頭部，致被害人顱骨骨折、顱內出血死亡，
      被告甲○○、辛○○當時雖亦在場，尚難因此遽予認定被告二人與該名出手傷
      害致被害人死亡之人有何傷害致人於死之犯意聯絡。是揆諸前開法條及判例意
      旨，自均應為無罪之諭知。
據上論斷，應依刑事訴訟法第三百零一條第一項，判決如主文。
中      華      民      國      九十一      年      四    月    十七    日
                                     臺灣臺中地方法院刑事第六庭
                                        法  官  劉  麗  瑛
右正本證明與原本無異。
如不服本判決，應於送達後十日內向本院提出上訴狀 （須附繕本） ，上訴於台灣高等
法院台中分院。
                                        書記官
中      華      民      國      九十一      年      四    月    十七    日
